【裁判字號】    95,保險,69
【裁判日期】    970521
【裁判案由】    給付保險金
【裁判全文】
臺灣高雄地方法院民事判決              95年度保險字第69號
原      告  高雄縣鳥松鄉大華國民小學
法定代理人  甲○○
訴訟代理人  柯尊仁律師
複代理人    黃偉欽律師
被      告  旺旺友聯產物保險股份有限公司
            （原名友聯產物保險股份有限公司）
法定代理人  丙○○
訴訟代理人  乙○○
上列當事人間給付保險金事件，本院於中華民國97年5 月7 日言
詞辯論終結，判決如下：
    主  文
原告之訴及假執行之聲請均駁回。
訴訟費用由原告負擔。
    事實及理由
壹、程序方面：
一、按「法人因合併而消滅者，訴訟程序在因合併而設立或合併
    後存續之法人，承受其訴訟以前當然停止。」，「民事訴訟
    法第169 條之規定，於有訴訟代理人時不適用之。」，民事
    訴訟法第169 條、第173 條分別定有明文。又「當事人喪失
    訴訟能力或法定代理人死亡或其代理權消滅者，訴訟程序在
    有法定代理人或取得訴訟能力之本人，承受其訴訟以前當然
    停止。」，「第一百六十八條至第一百七十二條及前條所定
    之承受訴訟人，於得為承受時，應即為承受之聲明。」，民
    事訴訟法第170 條、第175 條第1 項亦分別定有明文。經查
    ，本件原告於起訴時，其法定代理人為翁峻山，訴訟進行中
    變更為甲○○，是其法定代理人變更後，業由新任法定代理
    人依法聲明承受訴訟，其聲明承受訴訟於法核無不合，應予
    准許。另本件被告於原告起訴時原名友聯產物保險股份有限
    公司，法定代理人為丁建華，嗣於訴訟進行中更名為旺旺友
    聯產物保險股份有限公司，法定代理人變更為丙○○，是其
    公司名稱及法定代理人變更後，業由新任法定代理人依法聲
    明承受訴訟在卷，揆諸前開說明，其聲明承受訴訟於法尚無
    不合，核先敘明。
貳、實體方面：
一、原告起訴主張：原告於民國94年3 月1 日以學校小學部、幼
    稚園部之教職員工、學生、警衛人員及志工隊在學校照顧管
    理期間發生意外事故為承保範圍，向被告投保公共意外責任
    保險（下稱系爭保險契約），約定保險期間自94年3 月29日
    起至95年3 月29日止。嗣原告所屬小學部之學生沈鼎鈞，於
    94年12月20日7 時50分許上學期間，在校區內於前往教室途
    中，途經C 棟大樓2 樓至3 樓之樓梯間時，不慎摔倒，頭部
    受創昏迷、失去心跳，隨後送往高雄長庚醫院救治，惟仍於
    94年12月22日不治死亡，對此事故，原告依兩造所簽訂之保
    險契約之規定於95年1 月20向被告請求給付保險金，惟被告
    竟不依約給付，為此爰依保險契約之法律關係提起本訴，並
    聲明：（一）被告應給付原告新臺幣（下同）2,000,000 元
    ，及自95年1 月21日起至清償日止，按週年利率5%計算之利
    息。（二）訴訟費用由被告負擔。（三）願供擔保請准宣告
    假執行。
二、被告則以：依據系爭保險契約保險單責任保險基本條款第13
    條第1 項第2 款，被保險人取得和解書、法院確定判決等後
    ，才可請求賠償，本件原告之保險金請求權尚未發生。故本
    件原告應尚不得向被告請求等語資為抗辯。並聲明：（一）
    原告之訴及假執行之聲請均駁回。（二）如受不利判決，願
    供擔保聲請宣告免為假執行。
三、兩造對下列事項不予爭執，並有沈鼎鈞之診斷證明書、死亡
    證明書，本院95年度國字第12號判決可資佐證，堪認為真實
    ：
（一）沈鼎鈞係就讀於原告國小4 年級忠班之學生，於94年12月
      20日7 時40分至原告學校上課，被發現倒臥於原告教室C
      棟大樓2 樓至3 樓樓梯間，隨後經救護車送至高雄長庚醫
      院急救，惟仍於94年12月22日17時27分不治死亡。
（二）梁啟迪醫師於94年12月23日開立沈鼎鈞之死亡證明書，其
      上記載沈鼎鈞之死亡原因為：心肺衰竭、肺水腫。
四、原告本於保險契約請求被告給付保險金，為被告所否認，並
    以上開情詞置辯。則本件兩造爭點厥為：（一）訴外人沈鼎
    鈞之死亡原因為何？（二）原告得否依據兩造所簽訂之保險
    契約，向被告請求給付保險金2,000,000 元？茲分項析述如
    后：
（一）按當事人主張有利於己之事實者，就其事實有舉證之責任
      ，民事訴訟法第277 條前段定有明文。經查：沈鼎鈞於94
      年12月20日7 時40分至原告學校上課，經同學及老師發現
      其倒臥於系爭樓梯間，經呼叫救護車送高雄長庚醫院急救
      ，而沈鼎鈞於送至醫院急救前，已無呼吸、心跳等情，固
      有長庚紀念醫院診斷證明書在卷可佐，而上開診斷證明書
      雖亦記載沈鼎鈞有頭部外傷的現象，惟就沈鼎鈞死亡之原
      因，沈鼎鈞之死亡證明書記載死亡種類為「病死或自然死
      」，死亡原因為「直接引起死亡之疾病或傷害：甲、心肺
      衰竭。先行原因（若有引起上述死因之疾病或傷害）：乙
      、（甲之原因）肺水腫」，此有梁啟迪醫師開立之沈鼎鈞
      死亡證明書在卷可憑，顯已明白揭示沈鼎鈞係因疾病而死
      亡，並非因跌倒頭部受傷致死，參以本件沈鼎鈞之死亡並
      未經檢察官相驗，且亦經本院95年度國字第12號判決認定
      沈鼎鈞致死之原因係感染「克沙其」病毒引發心肌炎而死
      亡，有上開判決附卷可憑，而原告復無法舉證證明沈鼎鈞
      係因意外事故而死亡，自難僅憑沈鼎鈞有頭部受傷之情形
      ，即遽認沈鼎鈞係因頭部受創而致死，原告此部分主張，
      不足為採。
（二）按所謂相當因果關係者，係指有此行為，依客觀觀察，通
      常即會發生此損害，視為有因果關係；如無此行為必不生
      此損害，或雖有此行為，通常亦不生此損害，即無因果關
      係。再按責任保險人於被保險人對於第三人，依法應負賠
      償責任，而受賠償之請求時，負賠償之責，保險法第90條
      定有明文。查沈鼎鈞致死之原因，應係心肺衰竭，並非因
      頭部受創而致死，已如上述，是沈鼎鈞之死亡與其於原告
      學校跌倒頭部受創間實並無相當因果關係，則系爭保險契
      約之意外死亡保險事故並未發生，原告據以請求被告給付
      系爭保險契約死亡保險事故之保險金，即無可取。況沈鼎
      鈞之父母依國家賠償法第3 條第1 項規定請求原告應負損
      害賠償責任，亦業經本院以95年度國字第12號判決駁回確
      定在案，益徵本件原告對沈鼎鈞之死亡既無損害賠償責任
      ，被告自亦無賠償責任。
五、綜上所述，沈鼎鈞致死之原因，應係心肺衰竭致死，尚與跌
    倒頭部受創無涉，而原告復無法舉證證明沈鼎鈞係因意外事
    故而死亡，是以，原告主張沈鼎鈞係因意外跌倒，頭部受創
    而死亡乙節，即無足採，原告自無依系爭保險契約請求被告
    理賠意外責任保險金之權利。從而，原告本於系爭保險契約
    所生之法律關係，求為判決如原告訴之聲明，即無理由，應
    予駁回，原告受敗訴判決，其假執行之聲請即失所依據，應
    併予駁回。。
六、因本案事證已臻明確，兩造其餘主張陳述及所提之證據，均
    毋庸再予審酌，附此敘明。
七、據上論結，本件原告之訴為無理由，依民事訴訟法第78條，
    判決如主文。
中    華    民    國    97    年     5    月    21    日
                      民事鳳山分庭審判長法  官  楊富強
                                        法  官  李怡諄
                                        法  官  林意芳
上正本係照原本作成。
如不服判決，應於送達後二十日內，向本院提出上訴狀並表明上
訴理由，如於判決送達前提起上訴者，應於判決送達後十日內補
提上訴理由書（須附繕本）。
中    華    民    國    97    年     5    月    21    日
                                        書記官  陸艷娣


司法院資訊處製作；財團法人民間司法改革基金會備份。
